【裁判字號】    89,訴,200
【裁判日期】    890717
【裁判案由】    違反稅捐稽徵法
【裁判全文】
台灣苗栗地方法院刑事判決                          八十九年度訴字第二號
    公  訴  人  臺灣苗栗地方法院檢察署檢察官
    被      告  甲○○
    選任辯護人  李震華  律師
右列被告因違反稅捐稽徵法案件，經檢察官提起公訴（八十九年度偵字第九六０號）
，本院判決如左：
    主  文
甲○○商業負責人以明知不實之事項，而填製會計憑證，處拘役伍拾日。緩刑貳年。
    事  實
一、甲○○係設於苗栗縣造橋鄉○○村○○鄰○○路十九之三號萬春行之負責人，為
    從事業務之商業負責人，於民國八十七年五月間明知員工乙○○因駕駛公司車輛
    出車禍，因賠償金額無法協調已離職，為彌補乙○○無法理賠上開車禍修補車輛
    費用新台幣（下同）五萬一千三百七十四元，將之分別虛列為八十六年度乙○○
    在萬春行工作五月份薪資三萬六千六百三十四元（含乙○○五月份實際工作七日
    薪資）及六月份薪資三萬五千元之營業支出，並使不知情之綽號「阿鳳」會計製
    作不實之資料填載於萬春行有關乙○○薪資新工津貼印領清冊，並將乙○○之前
    任職萬春行授權甲○○刻製之「乙○○」印章，未經乙○○之同意，盜蓋於上開
    印領清冊，並持之製作各類綜合所得稅扣繳及免扣繳憑單，將不實之事項登載於
    業務上製作之文書，並持之向財政部台灣省中區國稅局竹南稽徵所辦理八十七年
    度營利事業所得稅之申報查核事宜，而行使上開業務上之文書扣繳憑單，足以生
    損害於乙○○及國稅局對於稅捐稽徵管理之正確性。後經乙○○接到具狀向財政
    部台灣省中區國稅局竹南稽徵所舉發，經該所發現並要求甲○○攜帶帳冊憑證以
    便查核始發覺上情。
二、案經乙○○訴請財政部台灣省中區國稅局竹南稽徵所移送台灣苗栗地方法院檢察
    署檢察官偵查起訴。
    理  由
一、被告甲○○對於因被害人乙○○為理賠車損費用五萬一千三百七十四元虛列乙○
    ○薪資作為營業支出而報稅等事實供認不諱，核與被害人乙○○於偵查中之陳述
    情節相符，另有財政部台灣省中區國稅局八十九年三月一日中區國稅竹南審字第
    890002028號及第890001591號函及掛號回執、萬春行元月份、二月份、三月份及
    四月份薪資袋、各類所得扣繳暨免扣繳媒體申報資料一張、稅籍編號表一張、財
    政部台灣省中區國稅局竹南稽徵所各類所得扣繳暨免扣繳媒體申報書一張、員工
    新工資津貼印領清冊在卷可參等在卷可稽。本件事證明確，被告犯行洵堪認定。
二、按營利事業填報扣繳憑單，乃附隨其義務而製作，不得謂非業務上所掌之文書，
    此種扣繳憑單內容如有不實，而足生損害於公眾或他人，即係犯業務上登載不實
    文書之罪名（最高法院七十年九月二十一日七十年度第九次刑事庭會議決議參照
    )；又按各類扣繳暨免扣繳憑單均係為證明扣繳事項與薪資發放所編製之會計憑
    證，為商業會計法第十五條所規定之原始憑證，屬商業會計憑證之一，業據經濟
    部以八十六年六月四日經（八六）商字第八六一一０八０五號函函釋甚明。被告
    係商業負責人，明知為不實之事項，而委託不知情之會計師登載於業務上作成之
    八十六年度各類扣繳暨免扣繳憑單之會計憑證及萬春行年度營利事業所得稅結算
    申書，持向稅捐機關申報，核其所為，係犯商業會計法第七十一條第一款之明知
    為不實之事項而填製會計憑證罪、刑法第二百十六條、第二百十五條之行使業務
    上登載不實文書罪。又公訴人起訴事實雖未敘及被告違反商業會計法部分，然該
    部分事實與公訴人起訴之犯罪事實既具有裁判上一罪關係，應為起訴效力所及，
    本院自應併於審究。又被告盜用印文後，用以偽造私文書，其偽造私文書之行為
    係偽造文書之部分行為，不另論罪；其偽造文書後進而行使，偽造之低度行為為
    行使之高度行為所吸收，不另論罪；再商業會計法與刑法之前開規定具有法規競
    合之關係，依特別法優於普通法之法律競合關係，即應擇一適用商業會計法第七
    十一條第一款之特別法規定論處。被告利用不知情之會計師綽號「阿鳳」製作不
    實之各類扣繳暨免扣繳憑單之會計憑證及萬春行營利事業所得稅結算申報書持向
    稅捐機關申報營利事業所得稅，係利用不知情之他人為工具而實施犯罪行為，應
    為間接正犯。爰審酌被告之素行良好，有台灣高等法院被告全國前案紀錄表附卷
    可稽、犯罪動機、目的在於乙○○未理賠車禍修理費為減少損失、手段以虛報薪
    資方式、所申報金額為五萬一千三百七十四元之危害及犯後態度良好等一切情狀
    ，量處如主文所示之刑，以示懲儆。末查被告未曾受有期徒刑以上刑之宣告，此
    有臺灣高等法院被告前案紀錄表在卷可稽，其經此次起訴審判後，當能知所警惕
    ，信無再犯之虞，本院認所宣告之刑以暫不執行為適當，併諭知緩刑二年，以啟
 自新。又刑法第二百十九條規定偽造之印章、印文或暑押，不問屬於犯人與否，
    沒收之。本件係被害人委託之印章離職時未取回被盜蓋，並非偽造之印章、印文
    ，公訴意旨請求依上開法條沒收，容有誤會，併此敘明。
三、公訴意旨另以：被告基於逃漏稅捐之故意，虛報乙○○於八十七年五、六月間領
    取薪資五萬一千三百七十四元，並盜用乙○○離職前留下之印章蓋渠等之印文於
    員工工資表內，經由不知情之會計「阿鳳」以此不實事項登載於業務上作成之所
    得稅扣繳憑單，以此不正常方法逃漏稅捐，足以生損害於政府之稅收及稅務課徵
    之正確性與乙○○之稅負。因認被告涉有稅捐稽徵法第四十一條第一項之詐術逃
    漏稅捐罪嫌。
四、按稅捐稽徵法第四十一條之罪係以詐術或其他不正當方法逃漏稅捐為其犯罪構成
    要件，所謂詐術必須積極行為始能完成，並已發生逃漏稅捐之結果為必要，判斷
    納稅義務人是否逃漏稅捐，應以結算申報時，納稅義務人有無以積極之作為，施
    用詐術或其他不正當方法申報不實，致發生逃漏稅捐之結果為斷。所謂未發生逃
    漏稅捐之結果，係指納稅義務人雖發生施用詐術等非法方法，但其稅賦尚未達於
    起徵點，因而未發生逃漏稅捐之結果，或該納稅義務人依法應採定額、定率核稅
    ，無論其如何申報，均與應納稅款完全無關者而言。被告雖虛報乙○○前開薪資
    ，惟並無逃漏稅捐，有被告所提出八十七年度營業事業所得稅結算申報書載明損
    益及課稅所得負四十八萬八千八百九十元可稽，其如未虛報五萬一千三百七十四
    元，仍未達到科徵稅賦標準，參考上開說明，尚不符稅捐稽徵法構成要件，是公
    訴人所舉證據不足以證明被告此部分犯行，此外，復查無其他積極證據足證被告
    確有業務登載不實及幫助逃漏稅捐情事，不能證明被告犯罪，依法原應諭知無罪
    之判決，惟因公訴人認此部分與前開起訴論罪部分有方法結果之牽連關係，為裁
    判上一罪，爰不另為無罪之諭知，附此敘明。
五、據上論斷，應依刑事訴訟法第二百九十九條第一項前段，商業會計法第七十一條
    第一款，刑法第十一條前段、第七十四條第一款，判決如主文。
本案經檢察官黃智勇到庭執行職務
中      華      民      國      八十九     年      七     月    十七    日
                                    臺灣苗栗地方法院刑事庭
                                        法  官  張  珈  禎
右正本證明與原本無異。
如不服本判決，應於判決送達後十日內向本院提出上訴狀（應附繕本），上訴於臺灣
高等法院臺中分院。
                                        書記官  楊  慧  萍
中     華      民        國     八十九    年     七     月     二十    日
商業會計法第七十一條第一款：
商業負責人、主辦及經辦會計人員或依法受託代他人處理會計事務之人員有左列情事
之一者，處五年以下有期徒刑、拘役或科或併科新臺幣十五萬元以下罰金：
一、以明知為不實之事項，而填製會計憑證或記入帳冊者。
二、故意使應保存之會計憑證、帳簿報表滅失毀損者。
三、意圖不法之利益而偽造、變造會計憑證、帳簿報表內容或撕毀其頁數者。
四、故意遺漏會計事項不為記錄，致使財務報表發生不實之結果。
五、其他利用不正當方法，致使會計事項或財務報表發生不實之結果者。
刑法第二百十六條：
行使第二百十條至第二百十五條之文書者，依偽造、變造文書或登載不實事項或使登
載不實事項之規定處斷。
刑法第二百十五條：
從事業務之人，明知為不實之事項，而登載於其業務上作成之文書，足以生損害於公
眾或他人者，處三年以下有期徒刑、拘役或五百元以下罰金。


司法院資訊處製作；財團法人民間司法改革基金會備份。
